臺灣高等法院刑事裁定
109年度抗字第1727號
抗  告  人  
即  被  告  金家安




上列抗告人即被告因偽證案件，聲請核發偵查影音光碟，不服臺
灣桃園地方法院中華民國109年9月8日裁定(109年度審聲字第23
號)，提起抗告，本院裁定如下：
    主  文
原裁定關於聲請駁回部分撤銷，發回臺灣桃園地方法院。
    理  由
一、原裁定略以：聲請人(即抗告人即被告甲○○，以下稱抗告人
    ）聲請交付偵查中A部分(即臺灣桃園地方檢察署108年度偵
    字第19798號案於民國108年11月11日之偵訊)影音光碟（原
    裁定誤繕為錄音光碟，以下逕更正為影音光碟)，內容含另
    案被告於庭期中口頭陳報個人年籍資料之影音，涉及第三人
    之隱私，且於技術上尚無法將數位影音檔案涉及個人資料部
    分割裂分離或遮隱。復考量拷貝錄音、影帶，非屬法定之證
    據調查方法，拷貝攜回自行播放亦無何訴訟上效力，且易導
    致程序上爭執、延滯及紛擾，更難以防範訴訟外不當使用之
    情形發生；抗告人縱使取得拷貝光碟回去聽取，最終仍須以
    檢察官及法院所行之勘驗為認定基準。倘抗告人對於偵訊筆
    錄內容有所疑義，可於原審案件審理程序中聲請勘驗以查明
    ，抗告人並得於勘驗時在庭全程觀覽、聽聞，即時核對勘驗
    筆錄之內容及就勘驗內容表示意見，不影響抗告人之資訊獲
    知權。是抗告人所為此部分聲請，難認為防禦權行使所必要
    ，應予駁回等語(原裁定關於准許交付109年5月25日偵訊影
    音光碟部分，抗告人並未抗告)。
二、抗告意旨以：㈠檢察官起訴書證據清單記載：有告知抗告人
    拒絕證言權，但事實上檢察官沒有告知抗告人拒絕證言權，
    且係供後具結，並非供前具結，為釐清案情而聲請臺灣桃園
    地方檢察署108年11月11日當日偵訊影音光碟。㈡前開聲請，
    並不影響另案之偵查，所謂另案被告陳柏勳業經該署以108
    年度偵字第19798號提起公訴，並經臺灣桃園地方法院以109
    年簡字第246號判決確定，並非偵查不公開。㈢前述偵案(108
    年度偵字第19798號案)雖涉及另案被告，而有關第三人之隱
    私或業務秘密，但抗告人已得到該第三人之授權同意，又司
    法院釋字第603號意旨就個人自主控制個人資料之資訊隱私
    權，保障人民決定是否揭露其個人資料及在何種範圍內，於
    何時，以何種方式，向何人揭露之決定權。原裁定違反行政
    程序法第8條「行政行為，應以誠實信用之方法為之，並應
    保護人民正當合理之信賴」，並妨害抗告人防禦權之有效行
    使及卷證獲知權，於此範圍內與憲法第16條保障訴訟權之正
    當法律程序，與司法院釋字第762號之內文意旨相違背。㈣抗
    告人從小就是遲緩兒，國小、國中、高職，都必須接受特殊
    教育，否則課業跟不上，所以基於抗告人之生理缺陷、精神
    障礙，並不適合當庭勘驗光碟，必須提前知悉108年11月11
    日之庭訊光碟內容，必須由輔佐人在旁反覆輔導及確認始為
    適當。請求撤銷原裁定關於A部分（即前述108年11月11日偵
    訊影音光碟），以符法治並維權益云云。
三、按辯護人於審判中得檢閱卷宗及證物並得抄錄、重製或攝影
    ，為現行刑事訴訟法第33條第1項所明定，且此一規定依同
    法第271條之1第2項，於告訴人之代理人準用之。但其聲請
    權人應僅限於辯護人及具有律師身分之告訴代理人而已，並
    不及於告訴人「本人」，用意在於憑藉專門職業人員的執業
    倫理素養與遵守，以擔保卷證的完整性，此觀諸上揭第217
    條之1第2項但書規定即明；「各級法院刑事及少年保護事件
    律師閱卷要點」第19點規定：「律師閱卷，除閱覽外，得自
    行或繳納費用請求法院影印、抄錄、電子掃描、攝影之，並
    得聲請交付攝影、電子掃描訴訟文書、證據之光碟或轉拷刑
    事案件卷附偵訊過程之錄音、錄影。」亦同此意旨。又觀諸
    108年6月19日刑事訴訟法第33條修正增訂第2項但書，揭示
    被告聲請交付卷內筆錄之內容，得為目的性之限制，其立法
    理由說明：「筆錄之內容如與被告被訴事實無關，或足以妨
    害另案之偵查、或當事人或第三人之隱私或業務秘密者，為
    免徒增不必要之閱卷勞費、妨害另案之偵查、或他人之隱私
    資料或業務秘密，允宜由法院得就前開閱卷範圍及方式為合
    理之限制」。而卷宗內筆錄及證物，同屬訴訟資料之一環，
    本諸相同法理，就辯護人、告訴人之代理人所為上開事項之
    聲請時，尚非不得參照上開規定，賦予法院審核准駁、限制
    之權(參照最高法院105年度台抗字第1025號裁定意旨)。
四、又按刑事訴訟法第33條，於108年6月19日修正時已揭示立法
    意旨，謂「被告於審判中之卷證獲知權，屬其受憲法訴訟權
    保障所應享有之防禦權，自得親自直接行使而毋庸經由辯護
    人輾轉獲知，且不應因被告有無辯護人而有差別待遇。又刑
    事案件之卷宗及證物，係據以進行審判程序之重要憑藉，基
    於憲法正當法律程序原則，除卷宗及證物之內容與被告被訴
    事實無關或足以妨害另案之偵查，或涉及當事人或第三人之
    隱私或業務秘密者，法院得予以限制外，自應使被告得以獲
    知其被訴案件卷宗及證物之全部內容，俾能有效行使防禦權
    。再者，在現代科學技術日趨便利之情況下，透過電子卷證
    或影印、重製卷宗及證物之方式，已可更有效率提供被告卷
    證資料，以及減少提解在押被告至法院檢閱卷證之勞費，爰
    修正第2項。又依司法院釋字第762號解釋意旨，本項前段所
    稱之影本，在解釋上應及於複本（如翻拍證物之照片、複製
    電磁紀錄及電子卷證等）」等旨，已然肯定審判中案件之被
    告與辯護人及得檢閱卷宗證物之人有相同之卷證獲知權。然
    ，所謂「閱卷權」之行使，被告似未擁有如「各級法院刑事
    及少年保護事件律師閱卷要點」第19點規定：「律師閱卷，
    除閱覽外，得自行或繳納費用請求法院影印、抄錄、電子掃
    描、攝影之，並得聲請交付攝影、電子掃描訴訟文書、證據
    之光碟或轉拷刑事案件卷附偵訊過程之錄音、錄影。」之轉
    拷刑事案件卷附偵訊過程之錄音、錄影(即前述偵訊影音光
    碟)。又就偵查案卷言，不論是檢察官訊問或檢察事務官詢
    問所製作之偵訊(或偵詢)筆錄，核屬供述證據之一種，至於
    偵訊過程之錄音、錄影，則是為檢驗該供述證據之真實性而
    留存之輔助資料，嚴格言之，亦屬訴訟資料之一環，惟不論
    上開法條文義及立法理由，均未明定偵訊影音光碟亦屬前開
    法條之「卷宗」或「證物」，故而事實審法院於承審案件時
    ，當可參酌刑事訴訟法第33條第2項修訂及限制之法旨，本
    於刑事審判之訴訟指揮、程序之順暢進行及被告訴訟防禦權
    之保障等面向，依照比例原則、公平原則等法律原則予以妥
    適處置。
五、原裁定基於上開偵訊影音光碟，涉及第三人（即另案被告）
    之隱私及抗告人可聲請勘驗偵訊光碟以代替之，而駁回抗告
    人複製或轉拷前開偵查案卷中108年11月11日抗告人為證人
    經檢察官偵訊之影音光碟之聲請，然抗告人已提出另案被告
    陳柏勳之同意書(見本院抗字卷)，並說明於法庭踐行偵訊影
    音光碟勘驗前，須有適當預備之個人因素及證據資料，似非
    全然無據，再者，檢察官於偵查中於訊問前或後，命抗告人
    為證人結文前是否踐行權利告知等節，對抗告人是否構成被
    訴之偽證罪，至關重大，現抗告人已提出另案被告之同意書
    及說明其聲請之必要性，原裁定未及審酌及此，逕予駁回抗
    告人此部分聲請，尚有未洽。抗告人指摘及此，難謂無理由
    ，自應由本院將原裁定關於此部分予以撤銷發回原審法院，
    另為妥適之處理。 
據上論斷，依刑事訴訟法第413條前段，裁定如主文。
中　　華　　民　　國　　109 　年　　10　　月　　26　　日
　                刑事第二十一庭審判長法　官　許宗和
　                                    法　官　黃玉婷
  　                                  法　官　黃惠敏
以上正本證明與原本無異。
如不服本裁定，應於收受送達後五日內向本院提出再抗告狀。
                                      書記官　吳錫欽
中　　華　　民　　國　　109 　年　　10　　月　　26　　日